臺灣臺中地方法院刑事判決
111年度易字第1727號
公  訴  人  臺灣臺中地方檢察署檢察官
被      告  蔣廷韶


上列被告因業務侵占案件，經檢察官提起公訴（111年度偵字第2
9924號），被告於準備程序中就被訴事實為有罪之陳述，經告知
簡式審判程序之旨，並聽取當事人意見後，經本院合議庭裁定由
受命法官獨任進行簡式審判程序，本院判決如下：
    主    文
蔣廷韶犯業務侵占罪，處有期徒刑陸月，如易科罰金，以新臺幣
壹仟元折算壹日。未扣案之犯罪所得新臺幣拾陸萬陸仟貳佰肆拾
捌元沒收，於全部或一部不能沒收或不宜執行沒收時，追徵其價
額。
    犯罪事實
一、蔣廷韶於民國109年12月21日起，經伯克錸公寓大廈管理維
    護股份有限公司（下稱伯克錸管理公司）派駐在臺中市○○區
    ○○路0段000號大毅55 WAYS社區擔任社區經理，其工作內容
    包括代為收取住戶繳付之搬遷保證金、裝潢保證金、裝潢清
    潔費，為從事業務之人。詎蔣廷韶意圖為自己不法所有，基
    於業務侵占之接續犯意，自110年3月11日至110年11月30日
    止，在上址社區將所收取之裝潢清潔費、裝潢保證金、搬遷
    保證金及伯克錸管理公司交付之社區零用金，共計新臺幣（
    下同）16萬6248元（原誤載為16萬2000元，經公訴人當庭更
    正）侵占入己。嗣因蔣廷韶於110年12月間進行手術，伯克
    錸管理公司於同年12月2日要求蔣廷韶進行交接，惟蔣廷韶
    藉故未前來並避不見面，始查悉上情。
二、案經伯克錸管理公司委由徐寶發告訴臺灣臺中地方檢察署檢
    察官偵查起訴。
    理    由
一、本案被告蔣廷韶所犯係死刑、無期徒刑、最輕本刑為三年以
    上有期徒刑以外之罪，其於準備程序中就被訴事實為有罪之
    陳述，經告知簡式審判程序之旨，並聽取公訴人及被告之意
    見後，本院合議庭認為適宜裁定由受命法官獨任進行簡式審
    判程序。又依刑事訴訟法第273條之2之規定，簡式審判程序
    之證據調查，不受同法第159條第1項、第161條之2、第161
    條之3、第163條之1及第164條至第170條規定之限制，先予
    說明。
二、上揭犯罪事實，業據被告於本院審理時坦承不諱，核與證人
    即告訴代理人徐寶發於警詢、偵查及本院所為指訴、證人即
    大毅55 WAYS社區主任委員李亞蒨於警詢所為證述情節相符
    ，並有伯克錸管理公司之東興路郵局存證號碼000027號存證
    信函、簽呈暨會辦呈核、付款簽收單、大毅55 WAYS管理服
    務契約書、被告人事基本資料卡、事務人員契約書、勞保投
    保資料明細各1份、收款證明單及零用金明細共42紙在卷可
    稽（見他卷第9頁、第13頁、第39頁至第105頁），足見被告
    任意性自白與事實相符。本件事證明確，被告上揭犯行堪以
    認定，應依法論科。
三、核被告所為，係犯刑法第336條第2項之業務侵占罪。又被告
    自110年3月11日起，藉由其派駐在大毅55 WAYS社區擔任社
    區經理職務之便，為業務侵占之行為，手法雖非完全一致，
    然係出於單一犯意，在相連及密切接近之時間內實施，侵害
    同一法益，各行為之獨立性極為薄弱，依一般社會健全觀念
    ，在時間差距上難以強行分開，應視為數個舉動之接續施行
    ，合為包括之一行為予以評價，為接續犯，應論以一罪。
四、爰以行為人責任為基礎，審酌被告受雇於伯克錸管理公司，
    派至大毅55 WAYS社區擔任社區經理，負責該搬遷保證金、
    裝潢保證金、裝潢清潔費等費用收取及保管社區零用金等工
    作，竟將其業務上所收取及保管之16萬6248元侵占入己，違
    背員工忠誠義務，損害告訴人權益，自有可議；惟審酌被告
    前無刑案記錄，而於本案犯後坦承犯行，因告訴人請求逾犯
    罪事實所認定之侵占金額，而無從成立調解之犯後態度，有
    本院調解事件報告書可證（見本院卷第153頁）；兼衡被告
    自陳高職畢業之智識程度、現仍擔任保全工作，收入4萬元
    ，普通之家庭經濟狀況（見本院卷第134頁）、本案侵占之
    金額、情節、動機、對告訴人所生之損害等一切情狀，量處
    如主文所示之刑，並諭知易科罰金之折算標準。
五、末按犯罪所得，屬於犯罪行為人者，沒收之，於全部或一部
    不能沒收或不宜執行沒收時，追徵其價額，刑法第38條之1
    第1項前段、第3項分別定有明文。查被告業務侵占之財物16
    萬6248元即為本案之犯罪所得，既未扣案，亦未實際返還告
    訴人，此部分款項自應宣告沒收，並於全部或一部不能沒收
    或不宜執行沒收時，追徵其價額。
據上論斷，應依刑事訴訟法第273條之1第1項、第299條第1項前
段，刑法第336條第2項、第41條第1項前段、第38條之1第1項、
第3項，刑法施行法第1條之1第1項 ，判決如主文。
本案經檢察官何宗霖提起公訴，檢察官楊雅婷到庭執行職務。
中　　華　　民　　國　　111 　年　　11　　月　　30　  日
                  刑事第十二庭  法  官  吳逸儒
以上正本證明與原本無異。
如不服本判決應於收受送達後20日內向本院提出上訴書狀，並應
敘述具體理由；其未敘述上訴之理由者，應於上訴期間屆滿後20
日內向本院補提理由書（均須按他造當事人之人數附繕本）「切
勿逕送上級法院」。
告訴人或被害人如不服判決，應備理由具狀向檢察官請求上訴，
上訴期間之計算，以檢察官收受判決正本之日起算。
  　 　　 　　　　　　　　　　　書記官  陳俞君
中　　華　　民　　國　　111 　年　　11　　月　　30　　日

附錄論罪科刑法條
中華民國刑法第336條
對於公務上或因公益所持有之物，犯前條第1項之罪者，處1年以
上7年以下有期徒刑，得併科15萬元以下罰金。
對於業務上所持有之物，犯前條第1項之罪者，處6月以上5年以
下有期徒刑，得併科9萬元以下罰金。
前二項之未遂犯罰之。